【裁判字號】    97,交聲,3051
【裁判日期】    971230
【裁判案由】    違反道路交通管理處罰條例聲明異議
【裁判全文】
臺灣臺北地方法院交通事件裁定        97年度交聲字第3051號
原處分機關  臺北市交通事件裁決所
異  議  人
即受處分人  甲○○
上列異議人即受處分人因違反道路交通管理處罰條例案件，對於
臺北市交通事件裁決所於中華民國九十七年十一月十一日所為之
處分（北市裁罰字第裁二二—ＡＧ0000000號），聲明異
議，本院裁定如下：
    主      文
異議駁回。
    理      由
一、按汽車行駛至交岔路口，其行進、轉彎，應遵守燈光號誌或
    交通指揮人員之指揮，道路交通安全規則第一百零二條第一
    項第一款定有明文。次按車輛面對圓形紅燈表示禁止通行，
    不得超越停止線或進入路口，道路交通標誌標線號誌設置規
    則第二百零六條第五款第一點亦定有明文。又汽車駕駛人，
    行經有燈光號誌管制之交岔路口闖紅燈者，處新臺幣（下同
    ）一千八百元以上五千四百元以下罰鍰；汽車駕駛人有道路
    交通管理處罰條例第五十三條情形者，除依原條款處罰鍰外
    ，並予記點三點，道路交通管理處罰條例第五十三條第一項
    、第六十三條第一項第三款分別定有明文。而汽車駕駛人，
    行經有燈光號誌管制之交岔路口闖紅燈者，依違反道路交通
    管理事件統一裁罰基準及處理細則第四十四條第一項及違反
    道路交通管理事件統一裁罰基準表（下稱基準表）之規定，
    尚須依行為人所駕駛車輛之種類及有無在應到案日期前到案
    等二項因素決定應對行為人所處罰鍰之數額。是行為人如係
    駕駛自用一般小客車即小型車，行經有燈光號誌管制之交岔
    路口闖紅燈而為警舉發，於舉發通知單上所載之應到案日期
    前到案聽候裁決，經處罰機關調查後仍認定其有上開違規行
    為者，依違反道路交通管理事件統一裁罰基準及處理細則第
    四十四條第一項及基準表之規定，應對該行為人處以二千七
    百元之罰鍰，並記違規點數三點。
二、本件異議人即受處分人甲○○於民國九十七年九月二十五日
    上午十一時二十分許，駕駛車牌號碼ＢＰ─六四九○號自用
    一般小客車，沿臺北市○○○路○段由東往西方向行駛，於
    行經該路段一三六巷口之設有燈光號誌管制之交岔路口時，
    當時受處分人車行方向之路口號誌為圓形紅燈，本應不得進
    入路口，詎其貿然闖越紅燈而驅車前進，經以自動採證照相
    儀器拍照存證，由臺北市政府警察局交通警察大隊員警以汽
    車所有人甲○○有違反道路交通管理處罰條例第五十三條第
    一項規定之行為逕行掣單舉發。嗣受處分人於舉發通知單上
    所載應到案日期即九十七年十一月十九日前向原處分機關提
    出申訴，經原處分機關函請舉發單位調查結果，仍認受處分
    人確有前揭違規行為，原處分機關乃於九十七年十一月十一
    日以受處分人駕車行經有燈光號誌管制之交岔路口闖紅燈之
    違規事實，依道路交通管理處罰條例第五十三條第一項、第
    六十三條第一項第三款（漏載第一項第三款）、第八十五條
    第一項、違反道路交通管理事件統一裁罰基準及處理細則第
    四十三條、第四十四條及基準表之規定，裁處受處分人二千
    七百元罰鍰，並記違規點數三點。
三、據受處分人聲明異議狀意旨，並不否認其於前揭時間，駕駛
    前開車輛，行經前揭路段，並於行車管制號誌燈顯示為紅燈
    時，即逕自闖越紅燈而驅車前進之事實，惟辯稱：當時由於
    十字路口綠轉紅燈時，行人車輛稀少，伊當時原緊跟隨一輛
    白色或灰白色轎車前行，因該車快速右轉，伊判斷路口無其
    他車輛通行即快速通過，並非故意闖紅燈；且伊之母親因九
    月前往三總醫院治療腸胃疾病，後轉成肺部鈣化、腎衰竭等
    併發症，伊與胞弟每日前往三總加護病房探視，並應醫護人
    員指示採購非健保給付之藥品，祈盼母病好轉，所以駕車期
    間力求小心，恐再製造問題，並非蓄意闖紅燈云云。
四、經查：
（一）受處分人駕駛前揭車牌號碼之自用小客車，於前揭時間、
      地點闖紅燈之事實，業據其於前揭申訴書及聲明異議狀中
      坦承不諱，並有採證照片二幀在卷足憑。本件受處分人為
      已考領有自用小客車駕駛執照之人，理應知悉並注意首開
      所示交通安全規則之相關規定，則其應當遵守該道路交通
      標誌、標線、號誌之指示，以維護交通秩序、確保行車安
      全。是受處分人於前揭時間行經該路口時，既已見到行車
      管制號誌燈顯示為紅燈，竟仍貿然前行，則其諉稱當時緊
      跟隨一輛轎車前行，因該車快速右轉，伊判斷路口無其他
      車輛通行即快速通過，並非故意闖紅燈云云，顯屬事後卸
      責之詞，實無可採。
（二）至於受處分人稱其母親因疾病入院治療，伊與胞弟每日前
      往三總加護病房探視，已力求小心駕車，並非蓄意闖紅燈
      云云一節，蓋行政罰法第十三條係參照刑法第二十四條第
      一項，規定「因避免自己或他人生命、身體、自由、名譽
      或財產之緊急危難而出於不得已之行為，不予處罰。但避
      難行為過當者，得減輕或免除其處罰。」之緊急避難阻卻
      違法事由。惟查，該法定阻卻違法事由之要件，一須有緊
      急危難狀態存在，二則必須所實行緊急避難之行為，於客
      觀上必須係出於不得已，且於主觀上係出於救助之意思。
      是該條文「出於不得已之行為」，必須通過比例原則之檢
      驗，亦即其避難行為之目的須適當、所採取之措施應屬唯
      一且必要，亦應選擇造成損害最小之方式為之。然本件受
      處分人違規當時所處情勢，已難認有緊急危難狀態，且受
      處分人該闖紅燈之違規行為亦將影響道路交通安全，甚至
      可能造成其他用路人生命、身體之潛在危險，核與行政罰
      法第十三條所定之緊急避難阻卻違法事由之行政法理並不
      相符，不得作為其為阻卻本件交通違規行為之事由，附此
      敘明。
（三）綜上所述，本件事證明確，受處分人行經有燈光號誌管制
      之交岔路口闖紅燈之違規行為，堪以認定。
五、從而，受處分人確有於前揭時間，地點，駕駛前開車輛確有
    行經有燈光號誌管制之交岔路口闖紅燈之行為，自屬違反道
    路交通管理處罰條例第五十三條第一項之規定，而受處分人
    於舉發通知單上所載應到案日期前向原處分機關提出申訴，
    原處分機關乃依道路交通管理處罰條例第五十三條第一項、
    第六十三條第一項三款、違反道路交通管理事件統一裁罰基
    準及處理細則第四十四條第一項暨基準表之規定，裁處受處
    分人二千七百元罰鍰，並記違規點數三點，經核並無違誤，
    本件異議為無理由，自應予以駁回。
據上論斷，應依道路交通案件處理辦法第十九條，裁定如主文。
中    華    民    國  九十七  年   十二   月   三十   日
                  臺灣臺北地方法院交通法庭
                      法      官  雷淑雯
以上正本證明與原本無異。
如不服本裁定，應於裁定送達後五日內向本院提出抗告狀。
                      書  記  官  胡詩唯
中    華    民    國  九十七  年   十二   月   三十   日


司法院資訊處製作；財團法人民間司法改革基金會備份。
